臺灣橋頭地方法院民事裁定
110年度消債清字第141號
聲  請  人  
即債務人    何秀芳  
0000000000000000

代  理  人  何明諺  法扶律師
上列當事人因消費者債務清理事件聲請清算，本院裁定如下：
    主  文
聲請人何秀芳自民國一百一十一年六月七日下午四時起開始清算
程序。
命司法事務官進行本件清算程序。
    理  由
一、聲請意旨略以：聲請人即債務人何秀芳前向金融機構辦理房
    屋貸款，另向民間債權人借貸等，致積欠無擔保債務計新臺
    幣（下同）7,481,088元，因無法清償債務，乃於民國110年
    4月間向本院聲請前置調解，因最大債權金融機構未參與調
    解而調解不成立，聲請人有不能清償債務或有不能清償之虞
    ，復未經法院裁定開始更生程序或宣告破產，爰依法聲請准
    予裁定清算等語。
二、按「債務人不能清償債務或有不能清償之虞者，得依本條例
    所定更生或清算程序，清理其債務。」消費者債務清理條例
    （下稱消債條例）第3條定有明文。衡以消費者與金融機構
    間債之關係之發生，係依契約自由原則及相互間之信賴為基
    礎，此為社會經濟活動得以維繫及發展之重要支柱，債務人
    經濟窘迫，固不應任其自生自滅，債權人一方之利益，仍不
    能因之摒棄不顧。是債務人於協商程序中，自應本於個人實
    際財產及收支狀況，依最大誠信原則，商討解決方案。如終
    究不能成立協商，於聲請更生或清算時，法院審酌上開條文
    所謂「不能清償或有不能清償之虞」，自宜綜衡債務人全部
    收支、信用及財產狀況，評估是否因負擔債務，而不能維持
    最基本之生活條件；所陳報之各項花費，是否確屬必要性之
    支出；如曾有協商方案，其條件是否已無法兼顧個人生活之
    基本需求等情，為其判斷之準據。
三、經查：
  ㈠聲請人前向金融機構辦理房屋貸款，另向民間債權人借貸等
    ，致現積欠無擔保債務至少7,481,088元，前即因無法清償
    債務，而於110年4月間向本院聲請前置調解，因最大債權金
    融機構未參與調解而調解不成立等情，有110年4月19日前置
    調解聲請狀所附債權人清冊、財團法人金融聯合徵信中心前
    置協商專用債權人清冊、信用報告、調解筆錄、臺灣高雄地
    方法院91年6月14日91年度執字第24856號執行命令、91年6
    月14日91年度執字第24855號執行命令、111年2月16日臺灣
    土地銀行股份有限公司陳報狀等件在卷可稽，堪信為真實。
  ㈡聲請人現任職於竹華工業股份有限公司，依109年11月至110
    年10月薪資明細單所示，此期間薪資總額為433,793元，核
    每月平均薪資約36,149元，而其名下有台灣人壽保險解約金
    31,761元、遠雄人壽保險解約金13,264元、新光人壽保險解
    約金7,562元、中華郵政壽險保險解約金317,714元、元大人
    壽保險解約金25,670元、富邦人壽保險解約金180,713元，1
    08、109年度申報所得分別為514,870元、474,080元，核109
    年度每月平均所得39,507元，已於106年5月間領取勞工保險
    一次老年給付，現僅投保職災保險等情，有財產及收入狀況
    說明書、勞工保險被保險人投保資料表、綜合所得稅各類所
    得資料清單暨國稅局財產歸屬資料清單、110年11月12日陳
    報狀所附薪資明細單、台灣人壽保險股份有限公司110年12
    月17日台壽字第1100008948號函、遠雄人壽保險事業股份有
    限公司110年12月17日遠壽字第1100006330號函、110年12月
    20日新光人壽保險股份有限公司陳報狀、中華郵政股份有限
    公司110年12月21日壽字第1100960469號函、元大人壽保險
    股份有限公司110年12月27日元壽字第1100004686號函、111
    年1月12日富邦人壽保險股份有限公司陳報狀、勞動部勞工
    保險局111年5月18日保普老字第11113022560號函附卷可稽
    。則查無聲請人有其他收入來源，佐以聲請人提出薪資明細
    單為證，則以聲請人主張之收入來源，應全非虛罔，是以薪
    資明細單所示每月平均薪資36,149元作為核算其現在償債能
    力之基礎，應能反映真實收入狀況。
  ㈢至支出部分，聲請人主張需扶養父母，每月支出扶養費8,000
    元。按直系血親相互間，互負扶養之義務，民法第1114條第
    1 款定有明文。查聲請人父親何○○，其108、109年度申報所
    得分別為2,211元，117,538元，核109年度每月平均所得9,7
    95元，名下尚有8筆田賦、5筆土地，惟其中僅1筆田賦為單
    獨所有，其餘皆為共有，另母親何劉○，其108、109年度申
    報所得分別為303,733元、303,035元，核109年度每月平均
    所得25,253元，名下尚有供其等居住之房屋及土地等情，有
    戶籍謄本、綜合所得稅各類所得資料清單暨國稅局財產歸屬
    資料清單等附卷可證，則聲請人母親尚有每月平均所得25,2
    53元，未有受聲請人扶養必要，父親則於每月平均所得9,79
    5元之不足生活必要費用範圍，需由聲請人及5名手足負擔扶
    養義務。扶養費用部分，依消債條例第64條之2第1、2項，
    並參照民法第1118、1119條規定，其負扶養義務之程度，亦
    應考量其目前身負債務之窘境，所負擔之扶養義務能力，自
    非比一般，在無其他更為詳實之資料可供佐證之情形下，故
    本院認定以111年度高雄市最低生活費標準之1.2倍17,303元
    為標準，則扣除每月所得與5名手足分擔父親扶養費後，聲
    請人每月應支出父親扶養費應以1,251元為度【計算式：（1
    7,303－9,795）÷6＝1,251】，聲請人就此主張支出4,000元，
    尚屬過高。至聲請人個人日常生活必要費用部分，審酌聲請
    人負債之現況，基於社會經濟活動之互賴及誠信，該日常生
    活所需費用，自應節制開支，不得有超越一般人最低生活標
    準之享受，否則反失衡平，本院依消債條例第64條之2第1項
    ，參酌衛福部社會司所公告歷年最低生活費標準，111年度
    高雄市最低生活費標準14,419元之1.2倍為17,303元，則聲
    請人每月最低生活費除有特殊情形並有證據證明者外，自宜
    以此為度，始得認係必要支出。聲請人主張每月個人必要生
    活費為16,000元，尚低於上開標準17,303元，應屬可採。
  ㈣綜上所述，以聲請人現每月之收入36,149元為其償債能力基
    準，扣除其每月個人必要生活費16,000元、扶養費1,251元
    後僅餘18,898元，而聲請人目前負債總額為7,481,088元，
    扣除保險解約金576,684元後，債務餘額為6,904,404元，以
    上開餘額按月攤還結果，約30年期間始能清償完畢，堪認聲
    請人確有不能清償債務或有不能清償之虞之情事。從而，聲
    請人主張已不能清償債務，聲請本院准予清算，依所舉事證
    及本院調查結果，即無不合。
四、末按「法院開始清算程序之裁定，應載明其年、月、日、時
    ，並即時發生效力。」、「法院裁定開始更生或清算程序後
    ，得命司法事務官進行更生或清算程序，必要時得選任律師
    、會計師或其他適當之自然人或法人一人為監督人或管理人
    。」消費者債務清理條例第83條第1項、第16條第1項分別定
    有明文。本件聲請人其目前收入及財產狀況，不能履行債務
    ，未償之債務亦屬不能清償，有如上述。從而，聲請人聲請
    清算，洵屬有據，應予准許，爰命司法事務官進行本件清算
    程序。
五、依消費者債務清理條例第11條第1項、第83條第1項、第16條
    第1項，裁定如主文。
中　　華　　民　　國　　111 　年　　6 　　月　　7 　　日
              　　        民事庭　法　官　薛博仁
以上正本係照原本作成。
本裁定已於111年6月7日下午4時公告。
本裁定不得抗告。
中　　華　　民　　國　　111 　年　　6 　　月　　7 　　日
  　                              書記官　郭南宏